【裁判字號】    89,上易,1714
【裁判日期】    891122
【裁判案由】    妨害名譽
【裁判全文】
臺灣高等法院高雄分院刑事判決    八十九年度上易字第一七一四號
      上訴人  即
      自  訴  人  甲○○
      自訴人代理  施秉慧  律師
      上  訴  人
      即  被  告  乙○○
右上訴人因被告妨害名譽案件，不服臺灣高雄地方法院八十九年度自字第三三五號中
華民國八十九年九月二十七日第一審判決，提起上訴，本院判決如左：
      主      文
上訴駁回。
      事      實
一、乙○○（教育程度為小學畢業）係甲○○所經營「協正興鐵工廠」（設於高雄市
    前鎮區○○○路一一之一號）之員工，負責車床之工作已有十九年之久。於民國
    八十九年四月二十八日上午九時三十分許，因甲○○指正乙○○車床工作上之問
    題，乙○○竟心生不滿，基於公然侮辱犯意，自前址工廠門口至工廠辦公室之沿
    路上，於李瑞郎、吳鎂鍠等其他多數員工得共見共聞之情況下，以足以貶低人格
    尊嚴之「幹你娘，你娘雞巴」（台語發音）等詞語大聲辱罵甲○○多次，致甲○
    ○深覺尊嚴受辱。
二、案經被害人甲○○向臺灣高雄地方法院提起自訴。
      理      由
一、訊據上訴人即被告乙○○固坦承有於右揭時、地對自訴人甲○○說「幹你娘，你
    娘雞巴」等語之事實不諱，惟矢口否認有侮辱自訴人之意思，辯稱：因我只是一
    個粗人，教育程度又不高，所以講話本來就比較粗俗，「幹你娘，你娘雞巴」是
    我平日之口頭禪，僅係一無意義之詞，當時我聲音是比較大，但我只有說一、二
    次而已，並沒有自訴人所指的那麼多次云云。
二、經查：
（一）右揭事實，業據自訴人於原審及本院審理中指訴甚詳，並核與當場見聞之證人
      李瑞郎、吳鎂鍠於原審所證述之情節相符（見原審八十九年七月十三日訊問筆
      錄），此外，復有案發地點工廠之平面圖一紙在原審卷可憑。雖證人洪志南於
      原審八十九年七月十三日訊問時亦結證：當天他們是有點不愉快，但沒有互相
      罵，後來自訴人與被告都出去了，接下來我就不知道發生何事等語。然查被告
      亦自承有對自訴人甲○○說「幹你娘，你娘雞巴」等語，且當時之聲音很大等
      情，而證人洪志南卻證述自訴人與被告沒有互罵等詞，可見證人洪志南之證詞
      與事實不符，不足採信，併此敘明。
（二）被告辯稱「幹你娘，你娘雞巴」僅為其口頭禪云云，然被告之教育程度係小學
      畢業，有其戶籍謄本一紙可證，雖社會上確實有人以「幹你娘，你娘雞巴」為
      口頭禪之特殊情形，然衡諸被告當時講話之心理狀態、音量、次數，其主觀上
      顯非基於口頭禪之意思而為之，且依一般社會通念，「幹你娘，你娘雞巴」亦
      足以貶損他人之人格尊嚴，是被告所辯不足採信。
（三）被告在右開工廠內辱罵自訴人時，工廠內有十多個員工在場，此業據被告於本
      院審理中供明在卷，被告在多數員工得共見共聞情形下公然辱罵自訴人，已符
      合公然侮辱罪之犯罪構成要件。
（四）綜上所述，足見被告所辯，顯係卸責之詞，不足採信。本件事證明確，被告公
      然侮辱犯行，堪以認定。
三、核被告乙○○所為，係犯刑法第三百零九條第一項之公然侮辱罪。被告於同一時
    地，以同一詞句辱罵自訴人數次之犯行，均為其同一公然侮辱行為之先後接續行
    為，屬實質上一罪，附此敘明。
四、原審以被告罪證明確，因予適用刑法第三百零九條第一項、第四十二條第二項、
    罰金罰鍰提高標準條例第一條前段、第二條，並審酌被告犯罪之動機、目的、手
    段，所生之危害，及犯罪後態度暨參酌其智識程度等一切情狀，科處罰金二千元
    ，併諭知如易服勞役以三百元折算一日之標準，認事用法核無違誤，所處之刑亦
    屬適當，自訴人上訴意旨，以量刑過輕為由，指摘原判決不當，為無理由，應予
    駁回。被告上訴意旨，以原審量刑過重為由，指摘原判決不當，亦無理由，應予
    駁回。
據上論斷，應依刑事訴訟法第三百六十八條，判決如主文。
中    華    民    國     八十九     年      十一      月     二十二   日
                              臺灣高等法院高雄分院刑事第七庭
                                  審判長法官  王光照
                                        法官  黃憲文
                                        法官  黃壽燕
右正本證明與原本無異。
不得上訴。
                                      書記官  蘇恒仁
中    華    民    國     八十九     年      十一    月    二十三    日
附錄本判決論罪科刑法條：
刑法第三百零九條第一項：
  公然侮辱人者，處拘役或三百元以下罰金。
                                                                        Ｄ


司法院資訊處製作；財團法人民間司法改革基金會備份。
